臺灣宜蘭地方法院刑事判決
110年度交易字第265號
公  訴  人  臺灣宜蘭地方檢察署檢察官
被      告  周志遠




上列被告因過失重傷害案件，經檢察官提起公訴（110年度調偵
字第219號），嗣被告於準備程序中就被訴事實為有罪之陳述，
經本院裁定行簡式審判程序，並判決如下：
    主  文
周志遠犯過失傷害致人重傷罪，處有期徒刑肆月，如易科罰金，
以新臺幣壹仟元折算壹日。
    犯罪事實
一、周志遠於民國108年9月26日晚間7時34分許，駕駛車牌號碼0
    000-00號自用小貨車，沿宜蘭縣冬山鄉光明一路由東往西方
    向行駛，途經鹿埔路與光明一路之無號誌交岔路口時，本應
    注意減速慢行並注意車前狀況，隨時採取必要之安全措施，
    且支道車應停讓幹道車先行，而依當時情形，天候雨、夜間
    無照明、柏油路面濕潤、無缺陷、無障礙物，視距良好並無
    不能注意之情事，竟疏未注意及此即貿然直行，適有陳坤炎
    騎乘車牌號碼000－000號普通重型機車沿鹿埔路由北往南方
    向行駛至上開路口，亦疏未注意減速慢行，作隨時停車之準
    備，見狀時已閃避不及，雙方因而發生碰撞，致陳坤炎人車
    倒地，受有頭部外傷併硬腦膜下血腫、肺炎等傷害，經治療
    後其遺存傷勢仍屬重大不治或難治之重傷害。
二、案經陳坤炎之子陳明鴻代行告訴及宜蘭縣政府警察局羅東分
    局報告臺灣宜蘭地方檢察署檢察官偵查起訴。
    理  由
一、本件被告周志遠所犯係死刑、無期徒刑或最輕本刑為3年以
    上有期徒刑或高等法院管轄第一審案件以外之罪，其於準備
    程序期日就被訴事實為有罪之陳述，經本院告知簡式審判程
    序之旨，並聽取公訴人、被告之意見後，業經本院依刑事訴
    訟法第273條之1第1項規定裁定改行簡式審判程序，是依刑
    事訴訟法第273條之2規定，本案證據調查不受同法第159條
    第1項、第161條之2、第161條之3、第163條之1及第164條至
    第170條規定之限制，合先敘明。
二、認定事實所憑之證據及理由：
  ㈠上開犯罪事實，業據被告於警詢、偵查、本院準備程序及審
    理中所坦承在卷，並經證人即代行告訴人陳明鴻於警詢、偵
    訊時證述在卷，復有道路交通事故現場圖、道路交通事故調
    查報告表㈠、㈡、事故現場照片、羅東聖母醫院診斷證明書、
    函文及交通部公路總局臺北區監理所基宜區車輛行車事故鑑
    定會鑑定意見書在卷可稽，足認被告上揭自白與事實相符，
    應可採信。
  ㈡按汽車行至無號誌或號誌故障而無交通指揮人員指揮之交岔
    路口，支線道車應暫停讓幹線道車先行。同為直行車或轉彎
    車者，左方車應暫停讓右方車先行。另汽車駕駛人行經無號
    誌之交岔路口，應減速慢行，作隨時停車之準備，道路交通
    安全規則第102條第1項第2款、第93條第1項第2款分別定有
    明文。被告駕駛車輛行經前揭無號誌交岔路口時，自應遵守
    上開規定，且依當時天候雨、夜間無照明、柏油路面濕潤無
    缺陷、無障礙物、視距良好，客觀上並無不能注意之情事，
    被告倘能依前開規定駕駛車輛，當可避免車禍發生，足見被
    告對本件車禍之發生有過失，甚為明確。至被害人陳坤炎騎
    乘機車，雖亦有疏未減速慢行、作隨時停車準備之過失，然
    不因此解免被告上開過失責任。又被害人陳坤炎因本件車禍
    ，受有如犯罪事實欄所載之傷害，且送醫治療其遺存傷勢仍
    屬重大難治之重傷害等情，有前開羅東聖母醫院診斷證明書
    及函文附卷可佐，足見被害人陳坤炎所受傷勢，確係屬對身
    體健康難以治癒之重傷害。是被告之過失行為與被害人重傷
    害之結果間，顯有相當因果關係。
  ㈢綜上所述，本件事證已臻明確，被告上開犯行洵堪認定，應
    依法論科。
三、論罪科刑：
  ㈠核被告所為，係犯刑法第284條後段之過失傷害致人重傷罪。
  ㈡被告於本案肇事後，報案人或勤指中心轉來資料未報明肇事
    人姓名，於警員據報前往現場處理時，被告在場，在有偵查
    犯罪職權之公務員未發覺為犯嫌前，當場承認肇事等情，有
    自首情形紀錄表1紙附卷可查，核與自首要件相符，爰依刑
    法第62條前段規定減輕其刑。
  ㈢爰審酌被告駕駛車輛行駛於道路，本應謹慎注意，竟疏未注
    意行經無號誌之交岔路口，應減速慢行，作隨時停車之準備
    ，亦未注意右方幹道直行來車並停讓其先行，貿然駛至本案
    交岔路口，不慎與被害人騎乘之機車發生碰撞，致被害人受
    有前述之重傷害結果，所造成之損害非輕，實有不該，兼衡
    被害人就本案車禍亦有過失，以及被告犯後坦承犯行，已賠
    付新臺幣（下同）200多萬元強制險予被害人家屬（見本院
    卷第82頁），雖有調解意願，惟因調解金額未達共識，迄今
    仍未能與被害人調解成立並賠償其所受損害之犯後態度，暨
    被告前無任何犯罪前科之素行，審理時自陳專科畢業之智識
    程度，現從事瓦斯運送工作、已婚、家中尚有3名學齡中子
    女需其扶養等生活狀況，以及代行告訴人就本案之意見等一
    切情狀，量處如主文所示之刑，並諭知易科罰金之折算標準
    。
  ㈣末查，被告前未曾因故意犯罪受任何有期徒刑以上刑之宣告
    ，此有臺灣高等法院被告前案紀錄表附卷可憑，被告雖係因
    一時失慮，致罹刑典，且犯後已坦承犯行，惟被告所為造成
    被害人陳坤炎受有重傷害，其平日生活須全由他人扶助，致
    被害人本人及其家屬精神上及財產上損失甚鉅，且被告犯後
    迄今仍未能與被害人或其家屬成立調解，參以代行告訴人即
    被害人之子陳明鴻於審理時復明確表示，現階段不同意給予
    被告緩刑機會等語（見本院卷第83頁），本院審酌上情認為
    不宜宣告緩刑或緩刑附負擔，附此說明。
據上論斷，依刑事訴訟法第273條之1第1項、第299條第1項前段
，判決如主文。
本案經檢察官林小刊提起公訴，檢察官劉憲英到庭執行職務。
中　　華　　民　　國　　111 　年　　3 　　月　　8 　　日
                  刑事第三庭法  官  游欣怡
以上正本證明與原本無異。
如不服本判決應於收受本判決後20日內向本院提出上訴書狀，並
應敘述具體理由。若未敘述理由者，應於上訴期間屆滿後20日內
向本院補提理由書狀(均須按他造當事人之人數附繕本)。
                            書記官　吳蔚宸
中　　華　　民　　國　　111 　年　　3 　　月　　8 　　日
附錄本案論罪科刑法條：
中華民國刑法第284條
因過失傷害人者，處1年以下有期徒刑、拘役或10萬元以下罰金
；致重傷者，處3年以下有期徒刑、拘役或30萬元以下罰金。